臺灣基隆地方法院刑事判決　　　　　　　 96年度訴字第574號
公　訴　人　臺灣基隆地方法院檢察署檢察官
被　　　告　乙○○
　　　　　　　　　　　(
　　　　　　　　　　現於臺灣基隆看守所
義務辯護人　林月雪律師
被　　　告　丙○○
選任辯護人　黃英豪律師
上列被告因毒品危害防制條例案件，經檢察官提起公訴（96年度
偵字第947、948、2742號），本院判決如下：
    主  文
乙○○施用第一級毒品，處有期徒刑柒月，減為有期徒刑參月拾
伍日；又共同販賣第一級毒品，處有期徒刑拾伍年貳月。扣案之
第一級毒品海洛因淨重零點壹陸公克沒收銷燬之；扣案之上開毒
品外包裝袋壹個，及裝載門號0000000000之行動電話機具壹台（
含SIM 卡）均沒收之；因犯罪所得之財物新臺幣壹仟元沒收之。
應執行有期徒刑拾伍年肆月。扣案之第一級毒品海洛因淨重零點
壹陸公克沒收銷燬之；扣案之上開毒品外包裝袋壹個，及裝載門
號0000000000之行動電話機具壹台（含SIM 卡）均沒收之；因犯
罪所得之財物新臺幣壹仟元沒收之。
丙○○共同販賣第一級毒品，累犯，處有期徒刑貳拾年。扣案之
第一級毒品海洛因淨重零點壹陸公克沒收銷燬之；扣案之上開毒
品外包裝袋壹個，及裝載門號0000000000之行動電話機具壹台（
含SIM卡）均沒收之；因犯罪所得之財物新臺幣壹仟元沒收之。
    事  實
一、乙○○前因施用毒品案件，經觀察、勒戒後，認無繼續施用
    毒品之傾向，由臺灣基隆地方法院檢察署檢察官以95年毒偵
    字第797 號為不起訴處分確定。仍不知戒除毒癮，復基於施
    用第一級毒品海洛因之犯意，於96年1月21日下午3時許，在
    基隆市安樂區○○○路379巷7之3號4樓住處，以將海洛因摻
    在香煙內之方式，施用第一級毒品海洛因1次。
二、丙○○前於91年間，因違反性自主案件，經本院以91年度訴
    字第274號判處有期徒刑1年，經台灣高等法院以91年度上訴
    字第3588號上訴駁回確定，於95年6 月19日縮刑期滿執行完
    畢。
三、乙○○、丙○○（綽號「阿凱」）均明知海洛因係毒品危害
    防制條例第2 條所規定之第一級毒品，依法不得持有、販賣
    ，竟共同基於販賣海洛因之犯意聯絡，由丙○○先將門號00
    00000000號行動電話交給乙○○作為聯絡販賣海洛因之工具
    ，之後在丁○○於96年1月21日0時19分17秒許以0000000000
    行動電話門號撥打丙○○使用之0000000000行動電話門號向
    丙○○表示要買新台幣 (下同)1000 元之海洛因後，丙○○
    隨即於同日0時19分至21分，3次以0000000000行動電話門號
    撥打乙○○持用之0000000000行動電話門號告知乙○○關於
    丁○○要購買海洛因之事。嗣丁○○於同日15時13分至15分
    許再次以0000000000行動電話門號撥打丙○○使用之000000
    0000行動電話門號向丙○○確認交易海洛因之時地，丙○○
    於電話中告知丁○○15分鐘後在湯姆熊遊藝場樓下（即基隆
    市○○路177號前）交易後，隨即將欲售予丁○○之1包海洛
    因在基隆女中前交予乙○○，並囑咐乙○○以行動電話與丁○○聯絡實際交易之時間及地點。乙○○為此於同日15時30
    分許攜該包海洛因騎乘機車至上開湯姆熊遊藝場樓下，並於
    同日15時16分至40分許，2 次以0000000000行動電話門號撥
    打丁○○使用之0000000000行動電話門號詢問丁○○是否已
    抵達該處，俟游慧美抵達該處後，乙○○即將該包藏在衛生
    紙中之海洛因交給丁○○，丁○○則將1000元購毒價金交予
    乙○○。惟因乙○○騎乘機車至湯姆熊遊藝場途中，警方見
    其行跡可疑，遂尾隨乙○○，並在湯姆熊遊藝場樓下全程目
    睹乙○○、丁○○交易海洛因之過程後上前盤檢，分別查獲
    丁○○持有海洛因1 包淨重0.16公克、乙○○持有1000元紙
    鈔1張、含0000000000號行動電話門號卡之行動電話1具，並
    採集乙○○之尿液送驗，結果呈嗎啡陽性反應，而循線獲上
    情。
四、案經基隆市警察局第二分局報告臺灣基隆地方法院檢察署檢
    察官偵查起訴。
    理  由
一、證據能力部分：
  (一)按被告之自白，非出於強暴、脅迫、利誘、詐欺、疲勞訊問
    、違法羈押或其他不正之方法，且與事實相符者，得為證據
    ，刑事訴訟法第156條第1項有明文規定。查被告乙○○雖主
    張其在警詢筆錄是被警察逼供，偵查中則剛好退藥，故當時
    所為之陳述均非出於任意性云云。然查，被告乙○○於96年
    1 月21日17時50分在基隆市警察局第二分局信義分駐所製作
    筆錄時，其兄林志雄從頭至尾均在場陪同，警員並未刑求被
    告做不實之陳述，筆錄內容均是被告自己供述乙節，有調查
    筆錄可稽，復經製作筆錄之員警呂志文到庭結證屬實（見96
    年度偵字第948 號偵查卷第7─9頁、本院96年11月12日審判
    筆錄），且被告乙○○於警詢後，隨即移送臺灣基隆地方法
    院檢察署接受檢察官偵訊，以及其後於本院96年12月13日審
    判時供述之內容均大致相同，足見被告於前開警詢、偵查中
    之陳述內容，應係基於任意性所為無疑，益徵其抗辯在警詢
    或偵查中所為之陳述不具自白任意性一節，難認正當。是依
    刑事訴訟法第156條第1項之規定，被告乙○○於警詢問及偵
    查中所為之自白，自均得採為證據。
  (二)又按被告以外之人於偵查中向檢察官所為之陳述，除顯有不
    可信之情況者外，得為證據，刑事訴訟法第159條之1第2 項
    亦定有明文。查證人丁○○、盧達誠於偵查中經檢察官以證
    人身分傳訊具結所為之證述，為被告以外之人於偵查中向檢
    察官所為之陳述，除顯有不可信之情況者外，原則上得作為
    證據，且為保障被告對上開證人之詰問權，本院於審理中依
    據當事人之聲請傳訊該證人到庭進行交互詰問，而檢察官及
    被告、辯護人均就上開證人丁○○於偵查中之證述事項詰問
    各該證人，亦足認被告就上開證人於偵查之證言，已行使反
    對詰問權，且證人丁○○於偵查中向檢察官所為之陳述，亦
    經具結在案，復無證據證明有顯不可信之情況，自有證據能
    力。證人盧達誠於偵查中之陳述，係於偵查中向檢察官所為
    之陳述，有依法具結，且經斟酌卷內其他調查之證據資料，
    本於經驗及論理法則，作合理之比較而為取捨、判斷，故上
    述證人偵查中之陳述，亦得作為證據（最高法院95年度台上
    字第61 57號判決同此意旨可資參照）。
  (三)證人丁○○之警訊證述有證據能力：
    按被告以外之人，於審判外之言詞或書面陳述，除法律有規
    定者外，不得作為證據，刑事訴訟法第159條第1項定有明文
    。而所謂法律有規定者，即包括同法第159條之1 至之5所規
    定傳聞證據具有證據能力之例外情形。其中第159條之1 第2
    項明定於偵查中向檢察官所為之陳述，「除顯有不可信之情
    況者外」，得為證據；第159條之2規定，於檢察事務官、司
    法警察官或司法警察調查中所為之陳述，如與審判中之陳述
    不符時，經比較結果，其先前之陳述，相對「具有較可信之
    特別情況」，且為證明犯罪事實存否所「必要」者，或於審
    判中有第159條之3所列死亡等原因而無法或拒絕陳述之各款
    情形之一，經證明其調查中所為陳述絕對「具有可信之特別
    情況」，且為證明犯罪事實之存否所「必要」者，亦例外賦
    與證據能力。是所謂「顯有不可信性」、「相對特別可信性
    」與「絕對特別可信性」，係指陳述是否出於供述者真意、
    有無違法取供情事之任意陳述信用性已否受確實保障而言，
    故應就偵查或警詢筆錄製作之原因、過程及其功能等加以觀
    察其信用性，據以判斷該傳聞證據是否無顯不可信或有特別
    可信之情況而例外具有證據能力，並非對其陳述內容之證明
    力如何加以論斷，二者之層次有別，不容混淆（最高法院95
    年度台上字第6489號判決意旨參照）。經查：依證人丁○○
    指述被告乙○○、丙○○有販賣毒品之情事，與被告乙○○
    警詢之自白及通聯紀錄記載情形相符，足證證人丁○○警詢
    時之所述，並非子虛烏有，其警詢中陳述之任意性、信用性
    已獲確保，而具有較可信之特別情況；參以證人丁○○證述
    涉及被告乙○○、丙○○有無販賣毒品之事實，乃用以證明
    被告乙○○、丙○○犯罪與否，是證人丁○○證詞對被告犯
    罪事實之存否具有必要性，揆之前開說明，在證明被告乙○○、丙○○犯罪事實存否必要的情況下，因認證人丁○○之
    警詢筆錄有證據能力。
  (四)至本判決所引書證、物證，被告、辯護人於本院審理中，均
    不爭執其證據能力，復未曾於言詞辯論終結前聲明異議，且
    經核並無顯不可信之情況，依刑事訴訟法第159條之4、第15
    9條之5第2項，均有證據能力。
二、認定本案事實所憑證據及理由：
  (一)被告乙○○施用第一級毒品部分：
    被告於本院審理中自白其於前述時、地施用第一級海洛因之
    犯行，並有台灣尖端先進生技醫藥股份有限公司濫用藥物檢
    驗報告乙紙附卷可稽（附於96年度偵字第947號偵查卷第42
    頁），堪信被告自白與事實相符，足證被告確有施用第一級
    毒品之犯行。
  (二)被告乙○○、丙○○共同販賣第一級毒品部分：
    訊據被告乙○○對於上述時、地與被告丙○○共同販賣第一
    級毒品予丁○○之事實，自承不諱，被告丙○○則對於證人
    丁○○有撥打其手機之事實不爭執，惟矢口否認有何共同販
    賣第一級毒品犯行，辯稱：丁○○只是打電話來問伊有無認
    識賣海洛因的藥頭，伊回說不認識及被抓光後，就未再與丁○○連絡，至於乙○○根本不認識，乙○○與丁○○的毒品
    交易行為與伊無關云云。經查：被告乙○○對於與被告丙○○共同販賣海洛因予丁○○乙節，分別於警詢、96年1 月21
    日偵查及本院96年12月13日審理時供述綦詳，核與證人丁○○於警詢、偵查及本院96年12月13日審理時證述之情節大致
    相符，且經證人即查獲警員盧達誠於偵查、證人呂志文於本
    院審理時證述甚詳，且有偵查卷附0000000000、0000000000
    、0000000000門號申請人資料及通聯紀錄磁片、檢察官勘驗
    上開通聯紀錄磁片之勘驗筆錄在卷可參，復有海洛因1 包淨
    重0.16公克、1000元紙鈔1張、門號0000000000號行動電話1
    支（含SIM卡1張）扣案可資佐證，被告丙○○有與被告乙○○共同販賣海洛因之犯行甚明。
  (三)綜上所述，參互印證，本案被告二人事證明確，應依法論科
    。
三、論罪科刑：
  (一)核被告乙○○所為，係犯毒品危害防制條例第10條第1 項之
    施用第一級毒品罪、同條例第4條第1項之販賣第一級毒品罪
    ；被告丙○○所為，係犯毒品危害防制條例條例第4條第1項
    之販賣第一級毒品罪。被告二人持有海洛因之低度行為，為
    進而販賣之高度行為所吸收，不另論罪。
  (二)被告乙○○、丙○○販賣毒品予丁○○之犯行，有犯意之聯
    絡、行為之分擔，依刑法第28條規定，為共同正犯。
  (三)又被告乙○○所犯上開二罪，犯意各別，構成要件互異，應
    分論併罰。
  (四)被告丙○○前曾受事實欄所載有期徒刑之執行，有臺灣高等
    法院被告前案紀錄表在卷可稽，其於有期徒刑之執行完畢後
    ，5 年內故意再犯有期徒刑以上之罪，為累犯，應加重其刑
    。
  (五)另酌以被告乙○○、丙○○販賣之對象僅丁○○1 人，次數
    為1 次，被告乙○○年輕識淺且坦承犯行，又無證據證明被
    告二人為大量走私進口或長期販賣毒品之所謂「大盤」、「
    中盤」之販毒者，其等惡性與犯罪情節核與大毒梟有重大差
    異，如不論其情節輕重，遽處以販賣毒品罪之法定本刑死刑
    或無期徒刑，誠屬情輕法重，過於嚴苛，有傷人民對法律之
    情感，其犯罪情狀，顯有可憫恕之情況，認科以最低度刑，
    仍嫌過重，爰依刑法第59條規定，均就渠等販賣第一級毒品
    部分減輕其刑，被告丙○○並先加後減之。
  (六)爰審酌被告2 人均正值青盛之年，不思努力進取，明知海洛
    因對於人體有莫大之戕害，為圖一己之私利，竟漠視毒品之
    危害性，而販賣毒品犯行，嚴重危害國民身心健康及社會風
    氣，進而敗壞社會治安，被告乙○○坦承施用及販賣毒品犯
    行，其中施用毒品是自戕身心之行為，被告丙○○則不能勇
    於認錯，一再飾詞狡辯，犯罪後之態度非佳，及其等犯罪之
    動機、目的、手段、販賣毒品之期間、次數、數量及所得利
    益等一切情狀，分別量處如主文所示之刑，以資懲儆。又被
    告乙○○所犯之施用第一級毒品罪之犯罪時間，係在96 年4
    月24日以前，經核尚非中華民國九十六年罪犯減刑條例第3
    條所規定不予減刑之罪，依該條例第2條第1項第3款、第7條
    之規定，應均減其宣告刑2分之1，故減為有期徒刑3 月15日
    ，並與前開不予減刑之販賣第一級毒品罪之宣告刑，依該條
    例第11條、刑法第51條第5款之規定，定應執行之刑。
  (七)復按查獲之第一級毒品，不問屬於犯人與否，均沒收銷燬之
    ，而犯毒品危害防制條例第4條至第9條之罪者，其供犯罪所
    用或因犯罪所得之財物，均沒收之，如全部或一部不能沒收
    時，追徵其價額或以其財產抵償之，毒品危害防制條例第18
    條第1項前段及第19條第1項分別定有明文。本件扣案之第一
    級毒品海洛因淨重0.16公克，有法務部調查局96年2 月16日
    調科壹字第09623013370 號鑑定書在卷可參，應依毒品危害
    防制條例第18條第1 項前段之規定，宣告沒收銷燬之；另上
    開毒品之包裝袋，屬被告丙○○交付被告乙○○所有供販賣
    第一級毒品海洛因犯罪所用之物，而扣案之行動電話1支（
    0000000000含SIM卡1張），為被告丙○○、乙○○所有供聯
    絡販賣毒品犯罪所用之物，據被告乙○○供陳在卷，又扣案
    之現金1,000 元，係販賣第一級毒品海洛因犯罪所得之財物
    ，均應依毒品危害防制條例第19條第1 項之規定宣告沒收。
    至於扣案之行動電話2支（0000000000、0000000000，含SIM
    卡2 張），非為被告二人所有之物，無從宣告沒收，附此敘
    明。
據上論斷，應依刑事訴訟法第299條第1項前段，毒品危害防制條
例第4條第1 項、第10條第1項、第18條第1項前段、第19條第1項
，刑法第11條前段、第28條、第47條第1 項、第59條、第51條第
5款、第38條第1項第2款 ，中華民國96年罪犯減刑條例第2條第1
項第3款、第7條、第9條、第11條，判決如主文。
本案經檢察官甲○○到庭執行職務。
中　　華　　民　　國　　96　　年　　12　　月　　27　　日
                  刑事第四庭審判長法  官  齊  潔
                                  法  官  何怡穎
                                  法  官  王慧惠
以上正本證明與原本無異。
如不服本判決應於收受本判決後10日內向本院提出上訴書狀，其
未敘述上訴理由者，並得於提起上訴後10日內向本院補提理由書
狀（均須按他造當事人之人數附繕本）「切勿逕送上級法院」。
中　　華　　民　　國　　96　　年　　12　　月　　27　　日
                                  書記官  王月娥
附錄論罪法條
毒品危害防制條例第4條第1項
製造、運輸、販賣第一級毒品者，處死刑或無期徒刑；處無期徒
刑者，得併科新臺幣1千萬元以下罰金。
毒品危害防制條例第10條第1項
施用第一級毒品者，處6月以上5年以下有期徒刑。
